臺灣高雄地方法院刑事判決　　　　　　　92年度易字第1832號
公　訴　人　臺灣高雄地方法院檢察署檢察官
被　　　告　丑○○　男　41歲.
被　　　告　己○○　男　37歲.
被　　　告　丁○○　男　44歲.
上列被告因贓物案件，經檢察官提起公訴（91年度偵字第18952號）
，本院判決如下：
    主  文
丑○○共同搬運贓物，處有期徒刑壹年陸月。
己○○、丁○○均無罪。
    事  實
一、丑○○明知真實姓名年籍不詳、綽號「阿志」之成年男子（
    下稱「阿志」）於民國90年11月25日前某日，委託其搬運之
    車牌號碼分別為C7-6692 號及2A-5827 號之賓士牌自用小客
    車2 輛（車牌號碼C7-6692 號自用小客車為統得實業有限公
    司所有【起訴書誤繕為甲○所有】，於90年11月2 日上午3
    時許，在台南縣永康市○○○街105 巷3 號前，遭不詳之人
    所搶奪；車牌號碼2A-5827 號之自用小客車為金開股份有限
    公司所有【起訴書誤繕壬○○所有】，於90年11月11日下午
    6 時許，在新竹縣關西鎮東山村55號之立益球場內，遭不詳
    之人所竊取），均屬來路不明之贓物，竟與「阿志」共同基
    於搬運贓物及行使業務上登載不實文書之犯意聯絡，分別由
    「阿志」於90年11月22日左右，委由不知情之扶晟有限公司
    高雄辦事處（址設於高雄市○○路29號8 樓之1 A1）客服部
    代表癸○○依「阿志」所提供之出口資料向台灣快桅股份有
    限公司（址設於高雄市小港區○○○路2-9 號，下稱台灣快
    桅公司）洽訂艙位及貨櫃；由丑○○於90年11月26日上午10
    時許，委託不知情之日日通報關行負責人丙○○轉委由不知
    情之聯慶報關企業股份有限公司（下稱聯慶公司）負責人乙○○製作內容重量為2880公斤、2400個PE塑膠桶之虛偽出口
    報單（出口報單號碼為BC90WN440591號），並由乙○○於90
    年11月27日持以向財政部高雄關稅局投單申報出口，欲將夾
    藏前開2 輛贓車之貨櫃（貨櫃號碼為CLHU0000000/ 1/ 4300
    號）運送至香港地區，足以生損害於振培公司及海關對出口
    貨物管理之正確性。丑○○並於90年11月25日以新臺幣（下
    同）15000 元之代價，委託不知情之己○○，於同年月26日
    自台北縣林口鄉載運上開貨櫃至高雄港76號碼頭，己○○應
    允後，丑○○乃於翌（26）日早上某時，在高雄市○○○路
    貨櫃場，將台灣快桅公司出具S/ O交給己○○，指示己○○
    於是日下午至指定之貨櫃場領取空貨櫃，己○○依約於是日
    下午至指定之貨櫃領取編號CLHU0000000/1/ 4300 號之空貨
    櫃後，隨即出發前往台北縣林口鄉，己○○抵達國道1 號高
    速公路林口交流道時，與在該處等候之「阿志」會合，並一
    同前往台北縣林口鄉○○路中油加油站巷子內後，「阿志」
    要求己○○放板並交付1000元予己○○，囑其至汽車旅館休
    憩及吃飯，迨約幾小時候，「阿志」通知己○○回來已裝好
    上開2 輛贓車之貨櫃拖回高雄，己○○即於90年11月27日凌
    晨零時30分許，拖運上開貨櫃自林口交流道出發返還高雄，
    於當時早上6 時30分許抵達高雄港，將上開貨櫃交入高雄港
    76號碼頭貨櫃集散場後，經財政部高雄關稅局於同年月28日
    指派查驗員子○○開櫃檢驗，始查悉上情，並扣得上開2 台
    賓士車。
二、案經內政部警政署保安警察第三總隊第三大隊報請臺灣高雄
    地方法院檢察署檢察官偵查起訴。
    理  由
壹、被告丑○○有罪判決部分：
一、訊據被告丑○○固不否認有委託己○○至台北縣林口鄉載運
    前揭貨櫃至高雄港76號碼頭，並委託不知情之日日通報關行
    負責人丙○○轉由不知情之聯慶公司負責人乙○○製作內容
    重量為2880公斤、2400個PE塑膠桶之出口報單（出口報單號
    碼為BC90WN440591號），及於上開貨櫃內查獲車牌號碼分別
    為C7-6692 號及2A- 5827號之賓士牌自用小客車2 輛等情，
    惟矢口否認有何搬運贓物之犯行，並辯稱：係「阿志」將資
    料交給伊，委託伊報關，伊並不知道貨櫃內係裝運上開2 輛
    贓車，而「阿志」就是庚○○云云。
二、惟查：
  (一)按「被告以外之人於審判外之言詞或書面陳述，除法律有規
    定者外，不得作為證據。」、「被告以外之人於偵查中向檢
    察官所為之陳述，除顯有不可信之情況者外，得為證據」、
    「被告以外之人於審判外之陳述，雖不符前4 條之規定，而
    經當事人於審判程序同意作為證據，法院審酌該言詞陳述或
    書面陳述作成時之情況，認為適當者，亦得為證據。當事人
    、代理人或辯護人於法院調查證據時，知有第159 條第1 項
    不得為證據之情形，而未於言詞辯論終結前聲明異議者，視
    為有前項之同意。」，刑事訴訟法第159 條第1 項、第159
    條、第159 條之1 第2 項、第159 條之5 分別規定有明文。
    本院審酌本案被害人甲○、壬○○、證人丙○○、乙○○、
    戊○○於警詢時之陳述，並無任何刑求或恐嚇之情形，顯係
    出於自由意識而為陳述，且為證明本案犯罪事實存在所必要
    ，又被告丑○○、己○○、丁○○亦不爭執渠等人於警詢時
    之陳述之證據能力，是渠等於警詢時之陳述具有證據。又證
    人陳俊成、童力前於檢察官偵查時之陳述，業經具結，且並
    無任何刑求或恐嚇之情形，顯係出於自由意識而為陳述，並
    無顯無不可信之情況，認渠等於偵查時之陳述，亦有證據能
    力，合先敘明。
  (二)車牌號碼C7-6692 號賓士牌自用小客車為統得實業有限公司
    所有，於90年11月2 日上午3 時許，在台南縣永康市○○○
    街105 巷3 號前，遭不詳之人所搶奪；而車牌號碼2A-5827
    號之賓士牌自用小客車為金開股份有限公司所有，於90年11
    月11日下午6 時許，在新竹縣關西鎮東山村55號之立益球場
    內，遭不詳之人所竊取，業據被害人及代理人甲○、壬○○
    於警詢時指訴稽詳，並有新竹縣警察局車輛失竊證明單、台
    南縣警察局車輛協尋電腦輸入單各1 份、車籍作業系統- 查
    詢認可資料、車輛車牌失竊作業- 查獲車輛認可資料各2 份
    在卷可稽，是車牌號碼C7-6692 號及2A-5827 號之賓士牌自
    用小客車2 輛，均為贓物甚明。
  (三)次查，「阿志」於90年11月22日左右，委由不知情之扶晟有
    限公司高雄辦事處客服部代表癸○○依「阿志」所提供之出
    口資料向台灣快桅公司洽訂艙位及貨櫃；被告丑○○於90年
    11月25日委請己○○，於90年11月26日至台北縣林口鄉載運
    編號為CLHU0000000/1/4300號之貨櫃至高雄港76號碼頭，及
    委請不知情之日日通報關行負責人丙○○轉由不知情之聯慶
    公司負責人乙○○製作內容重量為2880公斤、2400個PE塑膠
    桶之虛偽出口報單（出口報單號碼為BC90WN440591號），並
    由乙○○持以向高雄關稅局投單申請出口，欲將前揭貨櫃運
    送至香港地區，而前揭貨櫃內裝有上開2 輛賓士牌自用小客
    車遭海關人員抽驗而查獲等情，業據證人戊○○、癸○○、
    乙○○、子○○、己○○於本院審理時證述明確，以及證人
    陳俊成、丙○○、童力前於偵查時證述明確，並有出口報單
    、台灣快桅公司貨櫃車架交收單、廠商基本資料（振培公司
    ）、裝箱單、商業發票、廠商基本資料（扶晟公司）、確認
    艙位通知、通聯紀錄各1 份、臺北市政府93年7 月27日廠府
    建商字第09316696200 號檢送振培公司登記案卷資料在卷可
    稽。
  (四)第查，被告丑○○於本案前揭貨櫃遭查獲裝載前揭2 輛贓物
    後，曾要求證人陳俊成於警詢及偵查時供稱前揭貨櫃內之物
    ，是陳俊成在大陸認識的一位叫「志哥」的友人委託伊去找
    報關行，所以伊才找被告丑○○來代辦，「志哥」就是庚○○；另被告丑○○亦要求證人即共同被告己○○於警詢時供
    稱係誼林貨運拖車司機「阿財」拿資料給伊，要伊去76號碼
    頭領空櫃到台北縣林口交流道下面等一位叫「阿志」之男子
    ，另稱：「被告丑○○一開始是跟伊說要載塑膠桶，裝櫃清
    單上的品名pvc 桶、件數400 箱、重量3 點6 千公斤是伊過
    磅前填寫的，這些資料均是被告丑○○跟伊說的，於載運過
    程中，被告丑○○有打電話給伊，問伊現在到那裏，「阿志
    」也有打電話伊，後來過磅時，因為實際重量超過3 點6 千
    公斤，伊有打電話跟被告丑○○講重量寫錯了，被告丑○○
    說是貨主的事，叫伊不要管」（見本院卷第310 至312 頁）
    等情，業據證人陳俊成於偵查時、證人即共同被告己○○於
    偵查及本院審理時證述明確，並有被告丑○○與己○○間之
    通聯紀錄可按，茍若被告丑○○不知上開貨櫃內裝載前揭2
    輛贓車，為何於運送過程中，一再與己○○確認所在位置，
    用以了解運送情形；且於貨櫃過磅時，己○○通知其實際重
    量與所告知之重量不符時，被告丑○○竟告知己○○不要管
    ，卻未儘速與貨主或委託人作確認，復於贓車被查獲後，竟
    要求證人陳俊成、己○○為前揭不實供述，被告丑○○所為
    顯與常情相違，其所辯不知道前揭貨櫃內裝載上開2 輛贓車
    ，實難令人採信。
  (五)另，被告丑○○雖稱「阿志」即係庚○○云云，然已為證人
    庚○○所否認（見本院93年9 月3 日審判筆錄），而證人即
    共同被告己○○亦證稱：「庚○○並不是『阿志』，『阿志
    』應該是一名看起來像剛退伍的年輕男子。」等語（本院94
    年2 月16日審判筆錄參照），衡以庚○○為49年次生，有其
    年籍資料在卷足憑，與證人即共同被告己○○所稱「阿志」
    之年紀特徵顯不相符，準此，被告蔡仁所辯「阿志」即為證
    人庚○○，顯與事實不符，是其所辯尚難採為對其有利之認
    定。
  (六)綜上所述，被告前揭辯詞，顯係事後臨訟卸責之詞，不足採
    信。本案事證明確，被告丑○○之犯行堪以認定。
三、核被告丑○○所為，係犯刑法第349 條搬運贓物罪及第216
    、第215 條之行使業務上登載不實文書罪。其所犯業務上登
    載不實之低度行為應為行使之高度行為所吸收，不另論罪。
    被告前揭行使業務上登載不實文書部分，係由乙○○所為，
    被告丑○○雖非從事業務之人，惟依刑法第31條第1 項之規
    定，仍以共犯論。被告丑○○與「阿志」成年人間就上開搬
    運贓物及行使業務上登載不實文書之犯行，有犯意聯絡及行
    為分擔，均為共同正犯。被告丑○○所犯上開二罪，有方法
    結果之牽連關係，應從一重之搬運贓物罪。被告利用不知情
    之己○○自台北縣林口鄉載運裝有前揭2 輛贓車之貨櫃至高
    雄港76號碼頭為搬運贓物之行為、利用不知情之日日通報關
    行負責人丙○○轉委由不知情之聯慶公司負責人乙○○為報
    關行為，應論以間接正犯。爰審酌被告丑○○搬運2 輛贓車
    ，該2 輛贓物價值非輕，且以出口塑膠桶為名義欲將該車運
    往香港地區，嚴重破壞原所有人得追回被竊、被搶財物之管
    道可能性及社會秩序，犯後猶否認犯行、飾詞卸責等情狀，
    量處如主文所示之刑。
貳、被告己○○、丁○○無罪判決部分：
一、被告己○○、丁○○與丑○○明知真實姓名年籍不詳、綽號
    「阿志」之成年男子（下稱「阿志」）所委託其搬運車牌號
    碼分別為C7-6692 號及2A-5827 號之賓士牌自用小客車（車
    牌號碼C7-6692 號自用小客車為甲○所有【應為統得實業有
    限公司所有】，於90年11月2 日上午3 時許，在台南縣永康
    市○○○街105 巷3 號前，遭不詳之人所搶奪；車牌號碼
    2A-5827 號之自用小客車為壬○○所有【應為金開股份有限
    公司所有】，於90年11月11日下午6 時許，在新竹縣關西鎮
    東山村55號之立益球場內，遭不詳之人所竊取），均屬來路
    不明之贓車，竟與「阿志」共同基於搬運贓物至香港地區之
    犯意聯絡，利用被告丁○○設於台北市中山區○○○路○ 段
    189 號8 樓之振培企業有限公司（下稱振培公司）之名義作
    為報關之用，並於90年11月25日委託被告己○○於90年11月
    26日將上開2 輛贓車自台北縣林口某處載運至高雄地區，丑
    ○○另委由不知情之日日通報關行負責人丙○○轉由不知情
    之聯慶報關企業股份有限公司（下稱聯慶公司）負責人乙○○製作內容重量為2880公斤、2400個PE塑膠桶之出口報單（
    出口報單號碼為BC90WN440591號），並由乙○○向高雄關稅
    局投單報關，欲將夾藏前開2 輛贓車之貨櫃（貨櫃號碼為
    CLHU0000000/1/4300號）運送至香港地區，嗣於90年11月29
    日，在高雄市小港區高雄港76號碼頭，為財政部高雄關稅局
    查驗關人員檢查發現，經報警處理後，始知悉上情，認被告
    丁○○、己○○涉犯刑法第349 條搬運贓物罪嫌云云。
二、按犯罪事實應依證據認定之，無證據不得認定犯罪事實；不
    能證明被告犯罪者，應諭知無罪之判決，刑事訴訟法第154
    條第2 項、第301 條第1 項分別定有明文。又刑事訴訟法上
    所謂認定犯罪事實之證據，係指足以認定被告確有犯罪行為
    之積極證據而言，如未能發現有相當證據或證據不足以證明
    ，自不能以推測或擬制之方法以為裁判基礎，而認定不利於
    被告之事實，需依積極證據，苟積極證據不足為不利被告之
    認定時，即應為有利於被告之認定，更不必有何有利之證據
    ，最高法院29年上字第3105號、40年台上字第86號、30年上
    字第816 號判例可資參照。
三、公訴人認被告丁○○、己○○有前揭犯行，無非係以(1)共同
    被告丑○○於偵查時供稱伊係介紹被告己○○給「阿志」幫
    「阿志」拖車等語，被告己○○與丑○○於拖運貨櫃期間通
    聯頻繁等情；(2)被告丁○○係設於台北市中山區○○○路○
    段189 號8 樓之振培公司之登記名義負責人等情，為其憑據
    。訊據被告丁○○、己○○均堅決否認有何搬運贓物之犯行
    ，被告丁○○辯稱：伊是振培公司之人頭負責人，伊並不知
    道本件前揭2 輛贓車出口之事等語；被告己○○則辯稱：丑
    ○○叫伊去領空櫃，並將空櫃載至林口大馬路旁邊，「阿志
    」就在林口交流道旁等伊，「阿志」給了伊2000元，叫伊去
    洗澡、吃宵夜，伊就將車頭開走，將貨櫃放置在該處，伊並
    沒有看到該貨櫃係放何物，裝櫃完成後，伊才裝貨櫃載回高
    雄，貨櫃在碼頭過磅時，伊才知道重量不符，並不知道裏面
    是贓物，伊為本件載運獲得新台幣（下同）15000 元之報酬
    等語。
四、經查：
  (一)被告丁○○係振培公司之名義上負責人乙節，業據證人辛○○於本院審理時具結證稱：振培公司實際上是伊所開，丁○○只是名義上登記負責人，振培公司之業務實際上是申請支
    票，... 伊不知道本案出口之事情，且伊沒有將振培公司之
    證明文件交給被告丁○○，被告丁○○知道他是人頭負責人
    ，實際上振培公司是向別人買來的，不是伊所設立的，伊上
    面還有其他幾個負責人，有楊仁讚、高吉強、陳自強等人，
    振培公司之證明文件應係在這些人手上等語明確（見本院卷
    第399 至401 頁）。又證人即聯慶報關行負責人乙○○、本
    案共同被告即證人己○○、丑○○於本院審理時均證稱不認
    識被告丁○○，均未與被告丁○○接觸過，亦未提及被告丁○○有參與本件被查獲贓物之貨櫃載運及出口等相關事宜，
    故尚難僅憑被告丁○○為振培公司名義上之登記負責人，及
    本件貨櫃係以振培公司名義為出口，即遽以認定被告丁○○
    有前揭犯行。
  (二)證人即共同被告丑○○證稱：伊有委託己○○去拖運前揭貨
    櫃，並未告知被告己○○貨櫃係裝載2 輛贓車等語（見本院
    94年2 月16日審判筆錄），則證人即共同被告丑○○既未告
    知前揭貨櫃內裝運上開2 輛贓車等情，則尚難僅以被告己○○受託載運前揭貨櫃而以推論被告己○○知悉前揭貨櫃內夾
    藏上開2 贓車之事。又聯結車（貨櫃車）司機無義務在旁觀
    看裝貨情形，至所裝貨物與收據或其他文件之記載是否相符
    ，亦非貨櫃車司機之職責，一般空貨櫃拖至貨主指定地點裝
    貨完畢，貨主必於貨櫃加封條後，由司機將貨櫃運交船公司
    ，船公司亦以該貨之封條是否完整作為檢查重點，如封條破
    損不完整，需由貨主補辦切結，否則船公司絕不收櫃，若由
    司機自行切結，船公司不會受理，至於自高雄將空櫃拖往台
    北縣林口交流道，俟裝貨畢再拖回高雄港碼頭，一般收費約
    為新台幣16000 元，正負1 成差價等情，有高雄市汽車貨櫃
    貨運商業同業公會94年3 月15日高貨櫃字第078 號函在卷可
    稽，是故被告己○○辯稱伊以15000 元之代價受丑○○之委
    託，將貨櫃載至台北縣林口交流道後，將貨櫃交給「阿志」
    後，即先離開，伊不知裏面裝何物等語，尚與常情相符，堪
    以採信。
  (三)綜上所述，公訴人所提出之證據，不足以證明被告丁○○、
    己○○確有前揭犯行，此外，本院復查無其他積極證據足資
    證明被告丁○○、己○○確有公訴人所指之故意搬運贓物之
    犯行，揆諸前揭規定及說明，既無積極證據證明被告丁○○
    、己○○犯罪，依法應諭知無罪之判決。
五、按法院認為應科拘役、罰金或應諭知免刑或無罪之案件，被
    告經合法傳喚無正當理由不到庭者，得不待其陳述逕行判決
    ，刑事訴訟法第306 條規定有明文。本件既應為被告己○○
    無罪之論知，已如前述，且被告清瑞部分已經合法傳喚，而
    無正當理由不到庭，經拘提未獲，有送達證書、屏東縣政警
    察局里港分局94年4 月14日里警分刑字第0940000902號函在
    卷可稽，揆諸前揭規定，被告己○○部分自得不待其陳述逕
    行判決，附此敘明。
據上論斷，應依刑事訴訟法第299條第1項前段、第301條第1項前
段、第306 條、刑法第28條、第31條第1 項、第349 條第2 項，
罰金罰鍰提高標準條例第1 條前段，判決如主文。
本案經檢察官姚崇略到庭執行職務。
中　　華　　民　　國　　94　　年　　5 　　月　　31　　日
                  刑事第十三庭  審判長法　官  何秀燕
                                      法  官  楊智守
                                      法  官  陳月雯
以上正本證明與原本無異。
如不服本判決，應於判決送達後10日內，向本院提出上訴狀。
中　　華　　民　　國　　94　　年　　5 　　月　　31　　日
                                      書記官  林佳蓉
附錄本案論罪科刑法條：
刑法第349條第2項：
搬運、寄藏、故買贓物或為牙保者，處5年以下有期徒刑、拘役
或科或併科1000元以下罰金。
